【裁判字號】    96,訴,1921
【裁判日期】    970428
【裁判案由】    毒品危害防制條例
【裁判全文】
臺灣臺北地方法院刑事判決              96年度訴字第1921號
公  訴  人  臺灣臺北地方法院檢察署檢察官
被      告  甲○○
上列被告因違反毒品危害防制條例案件，經檢察官提起公訴（九
十六年度毒偵字第一三二號），被告於準備程序中為有罪之陳述
，經本院合議庭裁定改由受命法官獨任進行簡式審判程序，判決
如下：
    主  文
甲○○施用第一級毒品，累犯，處有期徒刑捌月，扣案之第一級
毒品海洛因包（合計淨重零點壹貳公克）沒收銷燬之，包裹上
開第一級毒品海洛因之包裝袋個沒收；又施用第二級毒品，累
犯，處有期徒刑陸月。應執行有期徒刑壹年，扣案之第一級毒品
海洛因包（合計淨重零點壹貳公克）沒收銷燬之，包裹上開第
一級毒品海洛因之包裝袋個沒收。
    事  實
一、甲○○(一)於民國八十八年間，因施用第二級毒品案件，經臺
    灣臺東地方法院（下稱臺東地院）裁定送觀察、勒戒，因認
    無繼續施用毒品之傾向，經臺東地院檢察署檢察官為不起訴
    處分；(二)又於八十八年間，因違反毒品危害防制條例案件，
    經臺灣高等法院花蓮分院以八十九年度上訴字第一八六號判
    決判處有期徒刑七月、七月，應執行有期徒刑一年；(三)另於
    八十九年間，因施用第二級毒品案件，經臺東地院裁定送觀
    察、勒戒，因認有繼續施用毒品之傾向，復經裁定令入戒治
    處所施以強制戒治，於九十年三月六日戒治期滿執行完畢，
    刑事案件部分經臺東地院以八十九年度東簡字第七○號判處
    有期徒刑三月確定；上開(二)、(三)案件，合併應執行有期徒刑
    一年三月，於九十一年五月四日假釋期滿執行完畢；(四)又於
    九十三年間，因施用第二級毒品案件，經臺東地院以九十三
    年度簡上字第三一號判決判處有期徒刑六月確定。
二、甲○○明知海洛因、安非他命分別係毒品危害防制條例第二
    條第二項第一、二款所定之第一級及第二級毒品，依法均不
    得施用、持有，竟於上開強制戒治執行完畢後五年內，先基
    於施用第二級毒品安非他命之犯意，於九十五年十二月十六
    日下午一時許，在其友人位在臺北縣板橋市○○路○段住處
    ，以將安非他命放入玻璃管吸食器內燒烤方式施用一次，另
    基於施用第一級毒品海洛因之犯意，於同日下午二時許，在
    臺北縣板橋市○○路某加油站廁所內，以針筒注射方式施用
    第一級毒品海洛因一次。嗣於同日下午三時三十分許，在臺
    北市○○區○○路四段六九二號松山火車站廁所內，為警緝
    獲，並扣得海洛因三包（淨重○點一二公克），經警於同日
    下午採取其尿液送驗，而悉上情。
三、案經臺北市政府警察局松山分局報告臺灣臺北地方法院檢察
    署檢察官偵查起訴。
    理  由
一、本件被告甲○○所犯為毒品危害防制條例第十條第一項、第
    二項之罪，核屬刑事訴訟法第二百七十三條之一第一項所定
    死刑、無期徒刑、最輕本刑為三年以上有期徒刑以外之罪，
    亦非高等法院管轄之第一審案件，而被告於本院行準備程序
    中就被訴事實為有罪之陳述，經告知被告簡式審判程序之旨
    並聽取當事人意見後，本院合議庭裁定由受命法官獨任進行
    簡式審判程序，合先敘明。
二、上揭事實，業據被告甲○○分別於警詢、偵查及本院審理時
    自白不諱，並有扣案之第一級毒品海洛因三包可佐。扣案之
    海洛因三包經鑑定結果，均含第一級毒品海洛因成分，淨重
    ○點一二公克，有法務部調查局九十六年一月九日調科壹字
    第○九六二三○○二三三○號鑑定書可憑，又被告為警查獲
    時採集之尿液送驗結果，呈安非他命類及鴉片類陽性反應，
    亦有臺灣尖端先進生技醫藥股份有限公司九十五年十二月二
    十七日濫用藥物檢驗報告一紙，及臺北市政府警察局偵辦毒
    品案件尿液檢體委驗單可考，堪認被告之自白兼具任意性與
    真實性，可為犯罪證據。查，被告有事實欄一所載施用毒品
    行為經觀察勒戒、強制戒治執行完畢，又於前揭觀察勒戒、
    強制戒治執行完畢後之五年內，分別因再犯施用毒品行為經
    追訴處罰等情，有臺灣高等法院被告前案紀錄表可按。本件
    被告施用行為固然在前揭觀察勒戒強制戒治執行完畢五年後
    再犯，惟按毒品危害防制條例第二十條、第二十三條等規定
    觀之，就施用毒品者，祇於「初犯」及「五年後再犯」二種
    情形，有其追訴條件之限制，即須於初犯經觀察、勒戒或強
    制戒治釋放後，五年內均無施用毒品之行為，始能認其前所
    實施之觀察、勒戒或強制戒治已足遮斷毒癮，而得於五年後
    再犯時，再予適用初犯之規定，重行觀察、勒戒等程序。倘
    五年內已經再犯，被依法追訴處罰，縱其第三次（或第三次
    以上）施用毒品之時間在初犯釋放五年以後，即與「五年後
    再犯」之情形有別，且因已於「五年內再犯」，顯見其再犯
    率甚高，原實施觀察、勒戒或強制戒治，已無法收其實效，
    而無五年戒斷期之存在，自無再經觀察、勒戒及強制戒治之
    必要，應得逕行追訴處罰（最高法院九十五年度第七次刑事
    庭會議紀錄、九十五年度臺上字第一○七一號判決意旨參照
    ）。本件被告經臺東地院裁定令入戒治處所施以強制戒治，
    於九十年三月六日執行完畢，又因施用毒品案件，經臺東地
    院於九十四年三月三十一日判決判處有期徒刑六月確定，是
    被告於強制戒治執行完畢後五年內又再犯施用毒品案件，且
    經法院判處罪刑確定，已如前述，是縱令本件九十五年十二
    月十六日之施用行為在前揭觀察、勒戒及強制戒治執行完畢
    五年後，揆諸前開說明，仍應逕行追訴處罰。從而本件事證
    已臻明確，應依法論科。
三、按海洛因屬毒品危害防制條例第二條第二項第一款所列之第
    一級毒品，而安非他命屬同條項第二款所列之第二級毒品，
    是核被告甲○○所為，係犯毒品危害防制條例第十條第一項
    之施用第一級毒品海洛因罪及同條第二項施用第二級毒品安
    非他命罪。其施用前非法持有第一級及第二級毒品之低度行
    為，均已為施用之高度行為所吸收，不另論罪。被告所犯各
    罪，犯意各別，行為不同，應予分論併罰。查被告有如事實
    一之部分所載之犯罪科刑執行情形，有臺灣高等法院被告前
    案紀錄表一份在卷可稽，其前受有期徒刑執行完畢，於五年
    以內故意再犯本件有期徒刑以上之罪，為累犯，應依刑法第
    四十七條第一項之規定加重其刑。爰審酌被告前已因施用毒
    品令入勒戒處所觀察、勒戒及強制戒治，猶不能斷絕毒癮而
    一再施用，顯見其自制力薄弱，惟其施用毒品僅屬自殘行為
    ，對於他人之法益尚無直接之侵害，及其犯後坦承犯行，態
    度尚稱良好等一切情狀，分別量處如主文所示之刑，並定其
    應執行刑。
四、扣案之第一級毒品海洛因三包（淨重○點一二公克），應依
    毒品危害防制條例第十八條第一項前段沒收銷燬。另包裹上
    開海洛因之包裝袋三個，係用於包裹毒品，防止其裸露、潮
    濕，便於攜帶施用，供其施用毒品所用之物，又此物品本質
    上尚可供其他用途使用，並非專供施用毒品之器具，應依刑
    法第三十八條第一項第二款之規定，宣告沒收之。至被告用
    以施用第一、二級毒品之器具，既未扣案，並非專供施用毒
    品之物，為免執行困難，爰不予宣告沒收，併此敘明。
據上論斷，應依刑事訴訟法第二百七十三條之一第一項、第二百
九十九條第一項前段，毒品危害防制條例第十條第一項、第二項
、第十八條第一項前段，刑法第十一條前段、第四十七條第一項
、第五十一條第五款、第九款、第十款、第三十八條第一項第二
款，判決如主文。
本案經檢察官汪南均到庭執行職務
中    華    民    國    97    年    4     月    28    日
                  刑事第九庭    法  官  徐淑芬
以上正本證明與原本無異。
如不服本判決，應於判決送達後十日內向本院提出上訴狀 (應抄
附繕本)。
                                書記官  廖純瑜
中    華    民    國    97    年    4     月    28    日
附錄本案論罪科刑法條全文
毒品危害防制條例第十條
施用第一級毒品者，處六月以上五年以下有期徒刑。
施用第二級毒品者，處三年以下有期徒刑。


司法院資訊處製作；財團法人民間司法改革基金會備份。
